Manuscrits et fonds d'archives
Bibliothèque nationale de France
Manuscrits et fonds d'archives. Département des Manuscrits. Angrand.
Angrand 1-3-Angrand 30
Bibliothèque nationale de France. Département des manuscrits 58 rue de Richelieu 75002 Paris Tél.: 01.53.79.59.59 http://www.bnf.fr
- Angrand: Présentation de la collection
  Le 8 mai 1885, fut léguée par testament la collection de Léonce Angrand, décédé le 11 mars 1886. Cet ancien consul général de France ayant résidé au Pérou, en Bolivie et au Guatemala s'était passionné pour la géologie et les civilisations précolombiennes au point de constituer une bibliothèque consacrée à l'ensemble du continent américain en français, espagnol et anglais et abordant de nombreux sujets: découverte et conquête du continent, récits de voyage, archéologie, indiens, histoire coloniale, histoire des pays nouvellement indépendants. Il lègua aussi une somme importante pour un prix d'américanisme, sans doute le premier du genre, à attribuer « au meilleur ouvrage sur les langues, l'histoire et les antiquités américaines des temps antérieurs à la découverte ».
  La collection de manuscrits, transférée en 1986 du département des Imprimés à celui des Manuscrits, comprend 30 ouvrages: trois en dialectes américains et, parmi les autres, des lettres et mémoires de Brasseur de Bourbourg de 1859 à 1865, accompagnés de photographies, de notes topographiques et géographiques, de dessins de sites archéologiques. Ce fonds est clos et en partie microfilmé. La collection de 24 albums d'estampes, lithographies, dessins et photographies relatifs au Mexique, à Cuba, au Pérou, à la Bolivie, au Guatemala... se trouve au département des Estampes et de la photographie essentiellement sous les cotes suivantes: V d 24, Vh 240 rés., Of 32 rés. pet. fol. t. I et II. La collection comprend aussi 143 cartes des XVIIIe et XIXe s. conservées au département des Cartes et plans, sous la cote: Ge Angrand; cf. url: <http://catalogue.bnf.fr/ark:/12148/cb406040741>. Les ouvrages et périodiques édités en Amérique centrale sont particulièrement nombreux. Le plus grand nombre des ouvrages a été publié de 1820 à 1880 mais ceux du XVIIIe siècles sont assez nombreux et quelques uns datent du XVIe et du XVIIe siècles. Les ouvrages sont classés par type de documents et par ordre alphabétique auteurs/titres. Plus de 1300 volumes de monographies et périodiques sont conservés au département Philosophie, Histoire et Sciences de l'homme dans le fonds coté: P. Angrand. Une quinzaine d'ouvrages est conservée à la Réserve de livres rares (sous la cote: RES P Angrand).
- Recueil, 1831-1838; Angrand 1-3; Papier. 3 tomes. Tome 1: 78 pages, tome 2: 88 pages, tome 3: 62 feuillets.. Dimensions des tomes 1 et 2: 320 x 196 mm. Dimensions du tome 3: 320 x 281 mm. Planches dessinées (tome 3).
  Tomes 1 et 2: Lettres, notes et mémoires sur les langues, les antiquités et la géographie moderne de l'Amérique centrale adressés à la Société de géographie de Paris pendant les années 1831-1838, par le colonel Galindo.
  Tome 3: Planches destinées à être jointes aux deux volumes précédents. [Atlas incomplet en partie reconstitué par Angrand].
  Legs Léonce Angrand, 8 mai 1885
- Recueil, Angrand 1; Papier. 78 pages. Dimensions du tome 1: 320 x 196 mm..
  Lettres, notes et mémoires sur les langues, les antiquités et la géographie moderne de l'Amérique centrale adressés à la Société de géographie de Paris pendant les années 1831-1838 tomes 1 et 2).
  Microfilm noir et blanc pour la cote Angrand 1. Cote de consultation en salle de lecture: MFILM Angrand 1. Cote de la matrice (pour commander une reproduction): R 192426.
- Recueil, Angrand 2; Papier. 88 pages. Dimensions du tome 2: 320 x 196 mm..
  Microfilm noir et blanc pour la cote Angrand 2. Cote de consultation en salle de lecture: MFILM Angrand 2. Cote de la matrice (pour commander une reproduction): R 192427.
- Recueil, Angrand 3; Papier. Tome 3: 62 feuillets.. Dimensions du tome 3: 320 x 281 mm. Planches dessinées (tome 3).
  Microfilm couleur pour la cote Angrand 3. Cote de consultation en salle de lecture: MFC Angrand 3. Cote de la matrice (pour commander une reproduction): ICR 205.
- Lettres et mémoires de Brasseur de Bourbourg accompagnées de photographies, XIXe siècle; Angrand 4; Papier. 70 pièces compostés de 5 à 70. 270 x 220 mm.
  Lettres et mémoires de Brasseur de Bourbourg accompagnées de photographies
- Léonce Angrand. Idée générale d'une exploration archéologique au Mexique et dans l'Amérique tropicale, XIXe siècle; Angrand 5; Papier. 235 feuillets. 302 x 192 mm.
  Manuscrit autographe incomplet
  Microfilm noir et blanc pour la cote Angrand 5. Cote de consultation en salle de lecture: MFILM Angrand 5. Cote de la matrice (pour commander une reproduction): R 192428.
- Bibliotheca [sic]americana: catalogo de los autores que han escrito de la America en differentes idomas... compuesta pour el coronel Antonio de Alcedo, capitan de Rs guardias espagnolas, academico de la Rl Academia de la historia., 1791; Angrand 6-7; papier. 2 tomes. Tome 1: 280 feuillets. Tome 2: 279 feuillets. 230 x 280 mm.
  Manuscrit autographe
  Alcedo, Antonio de (1735-1812); Garcés G., Jorge A. (préf.), Bibliotheca americana, catalogo de los autores que han escrito de la América en diferentes idiomas y noticia de su vida y patria, años en que vivieron y obras..., Quito: Impr. municipal, 1964, 2 vol. (VIII-439 p., 529 p.). (Publicaciones del Museo de arte e historia: 32).
- Libro de sermones predicables sobre los misterios que en la quaresma se celebran desde la Septuagesima hasta el tercer día de Pascua... compuesto en lengua cackchiquel por el padre Antonio de Sal, ... dirigido al padre fray Diego de Sal., 1643; Angrand 8; Papier. 243 feuillets. 203 x 140 mm.
  Rédigé par le Père Antonio del Sal
  Manuscrit ayant appartenu à fray Joseph de Guzman
  Manuscrit ayant appartenu à M. Padilla
  Offert en 1862 à Léonce Angrand par M. Padilla
  Microfilm noir et blanc pour la cote Angrand 8. Cote de consultation en salle de lecture: MFILM Angrand 8. Cote de la matrice (pour commander une reproduction): R 95139.
- Vocabulario en lengua kiche y castellana, XVIIe siècle; Angrand 9; Papier. 139 feuillets. 215 x 150 mm.
  Il existe une version numérisée de ce document.
  Vocabulaire s'arrêtant à la lettre M.
  Microfilm noir et blanc pour la cote Angrand 9. Cote de consultation en salle de lecture: MFILM Angrand 9. Cote de la matrice (pour commander une reproduction): R 95140.
- Vocabulario de la lengua general de los indigenas de la Provincia de Quito, 1834; Angrand 10; Papier. 12 feuillets. 160 x 113 mm.
  Microfilm noir et blanc pour la cote Angrand 10. Cote de consultation en salle de lecture: MFILM Angrand 10. Cote de la matrice (pour commander une reproduction): R 176960.
- Discurso en que se prueba el derecho que el rey tiene como soberano de valerse del oro y plata de las iglesias de sus reynos y estados, para subvenir a los gastos de la presente guerra, y la obligación en que se halla la Iglesia de soccorerle, XVIIIe siècle; Angrand 11; Papier. 13 feuillets. 370 x 265 mm.
  Minute chargée de corrections
  Microfilm noir et blanc pour la cote Angrand 11. Cote de consultation en salle de lecture: MFILM Angrand 11. Cote de la matrice (pour commander une reproduction): R 192429.
- Atlas guatemalteco en ocho cartas formadas y grabadas en Guatemala de orden del gefe [sic] del Estado C. Dr Mariano Galvez, año de 1832, por Miguel Rivera-Maestre, XIXe siècle; Angrand 12; Papier. 53 feuillets ou pages. 227 x 300 mm.
  Imprimé interfolié auquel on a ajouté des cartes manuscrits et de nombreuses notes géographiques: tableaux, itinéraires et d'un tableau statistique imprimé, le tout paginé: “1-53”. La partie imprimée est décrite dans le catalogue général de la BnF. Voir également au département des Cartes et Plans, GE FF- 1190 (PIECE)
  Edité au Guatemala: casildo España, 1832
  Moziño, José Mariano (1757-1820); Rivera Maestre, M., Atlas guatemalteco en 8 cartas formadas y grabadas en Guatemala..., Guatemala: casildo España, 1832, 8 cartes.
- Notas geográficas, topográphicas, etc. sobre la isla de Pinos, XIXe siècle; Angrand 13; Papier. 61 pages. 220 x 163 mm.
  Microfilm noir et blanc pour la cote Angrand 13. Cote de consultation en salle de lecture: MFILM Angrand 13. Cote de la matrice (pour commander une reproduction): R 192430.
  Isla de la Juventud
- Note sur les antiquités de Kiché et de Tepam-Guatemala (avec 9 planches) par Miguel Rivera-Maestre, 1834; Angrand 14; Papier. 10 pages. 300 x 210 mm.
  Microfilm noir et blanc pour la cote Angrand 14. Cote de consultation en salle de lecture: MFILM Angrand 14. Cote de la matrice (pour commander une reproduction): R 68100.
- Angrand 15, Papier. 14 pièces..
  Microfilm noir et blanc pour la cote Angrand 1-3. Cote de consultation en salle de lecture: MFILM Angrand 15. Cote de la matrice (pour commander une reproduction): R 204951.
- Lettre de monsieur Angrand sur les Jardins de Lima, 1866; Angrand 16; Papier. 11 feuillets. 312 x 198 mm.
  Microfilm noir et blanc pour la cote Angrand 15. Cote de consultation en salle de lecture: MFILM Angrand 16. Cote de la matrice (pour commander une reproduction): R 204952.
- Noticias de Nutka, por D. José Mariano Moziño, XVIIIe siècle; Angrand 17; Papier. 99 feuillets. 340 x 210 mm.
  Microfilm noir et blanc pour la cote Angrand 17. Cote de consultation en salle de lecture: MFILM Angrand 17. Cote de la matrice (pour commander une reproduction): R 192431.
  Moziño, José Mariano (1757-1820); Wilson, Iris Higbie (éd.), Noticias de Nutka: an account of Nootka Sound in 1792, Seattle; London: University of Washington press, 1970, 1 vol. (IV-142 p.-[16] p. de pl.). (American ethnological society monograph, ISSN 0065-8197; 50).
  Moziño, José Mariano (1757-1820); Monge, Fernando (éd.); Olmo, Margarita del (éd.), Las « Noticias de Nutka » de José Mariano Moziño, Aranjuez: Ediciones Doce Calles, cop. 1998, 1 vol. (266 p.). (Theatrum naturae. Serie Textos clásicos).
  Nootka; Indiens Nootka
- Recueil, XVIIIe siècle; Angrand 18; Papier. 119 feuillets. 302 x 207 mm.
  Recueil contenant:
  Fol. 1-66: "estado del reino de Santa Fé, por el señor Cavallero"
  Fol. 67-77: "Lo importante que es la población y medios que se proponen para conseguirlo en este nuevo reino de Granada [attribué au Dr Pedreros]"
  Fol. 78-119: "Viaje a Orinoco, por Antonio de La Torre"
- Les "Ruines de Tiahuanaco" par M. Angrand, XIXe siècle; Angrand 19-27; Papier.
  9 cartons refermant une suite de notes en partie rédigées
  Tiahuanaco; Archéologie; Bolivie
- Descripción de la antiguidades de Xochicalco... por don Joseph Antonio Alzate y Ramirez, 1791; Angrand 28; 1 vol. Papier. 1 vol., IV-31 pages. 322 x 197 mm.
  Le Manuscrit est accompagné de 5 dessins calqués.
  Alzate y Ramírez, José Antonio de (1737-1799), Descripcion de las antiguedades de Xochicalco, En Mexico: Por don Felipe de Zuñiga y Ontiveros, 1791. Disponible en ligne, url: <https://archive.org/details/descripciondelas00alza>.
  Xochicalco; Archéologie; Mexique
- Carton renfermant des notes diverses et des dessins, XIXe siècle; Angrand 29; Papier. 22 pièces.
  Carton renfermant des notes diverses et des dessins
- Recueil de poésies diverses en espagnol, XIXe siècle; Angrand 30; Papier. 12 feuillets. 220 x 180 mm.